【裁判字號】    97,裁,118
【裁判日期】    970117
【裁判案由】    地價稅
【裁判全文】
最  高  行  政  法  院  裁  定
                                     97年度裁字第00118號
上  訴  人  甲○○
被 上訴 人  臺北縣政府稅捐稽徵處
代  表  人  乙○○
上列當事人間地價稅事件，上訴人對於中華民國96年1月31日臺
北高等行政法院95年度簡字第867號判決，提起上訴，本院裁定
如下︰
    主  文
上訴駁回。
上訴審訴訟費用由上訴人負擔。
    理  由
一、按對於適用簡易程序之裁判提起上訴或抗告，須經本院許可
    ，且該許可以訴訟事件所涉及之法律見解具有原則性者為限
    ，行政訴訟法第235條定有明文。此所謂訴訟事件所涉及之
    法律見解具有原則性者，例如對於行政命令是否牴觸法律所
    為之判斷，又如就同類事件所表示之法律見解與其他地區行
    政法院所表示之見解互相牴觸者。
二、本件上訴人以：上訴人所有坐落臺北縣新店市○○段110及
    112地號土地（下稱系爭土地），依土地登記謄本記載為「
    林」地目，且依臺北縣政府民國（下同）89年4月17日89北
    府城開字第136105號函、臺北縣新店地政事務所89年2月16
    日89北縣店地三字第01970號函及被上訴人所屬新店分處89
    年5月4日89北縣稅新二字第10242號函，均證實為「公共設
    施尚未完竣地區」，而公共設施尚未完竣地區與農業區、保
    護區及其他仍作農業用地使用者，同處相同位階，意即公共
    設施尚未完竣地區並無規定應屬農業區為前提，換言之，土
    地僅需滿足土地稅法施行細則第21條第2項第1款「或」第2
    款即可，惟原判決竟將第1款與第2款間「或」之關係解釋成
    「且」之關係，意謂系爭土地需同時滿足兩條件，始得免課
    地價稅，與法不符。再依平均地權條例施行細則第36條補充
    規定第1項「公共設施尚未完竣」係指道路、自來水、排水
    系統、電力四項中任何一項尚未建設完竣者即屬之，「至其
    土地究作何種用地使用不屬認定要件」，原判決就此對上訴
    人有利之解釋漏未審酌，當然違法。且系爭土地經臺北縣政
    府依山坡地保育利用條例核定為「農業使用」，與土地稅法
    第22條第1項第2款規定有別，自無同法條第2項限制條件（
    以自耕農地及依耕地三七五減租條例出租之耕地為限）之適
    用。又系爭土地迄今仍屬「林」地目，為「森林用地」，則
    系爭土地適用森林法之解釋亦屬當然。森林法第3條第1項前
    段：「森林係指『林地』及其群生竹木之總稱。」復依土地
    法第192條第1項第4款供「森林用地」使用之私有土地，得
    由財政部會同中央地政機關呈經行政院核准，免稅或減稅。
    系爭土地縱不符自耕農地之規定，惟事實上，無論政府政策
    及實際情況，系爭土地均僅能作農業或林業之用，為何不能
    類推適用免稅規定？上訴人依據公平原則，主張系爭土地應
    免徵地價稅，依法有據。原判決就此一部分，並無任何法理
    說明，影響上訴人權益至鉅，上訴人無法甘服。另立法體例
    不適當，混淆「農業用地」之定義，造成被上訴人課徵地價
    稅時，任意解釋。同為上訴人所有坐落臺北縣新店市○○段
    59地號（重測前為大坪林段七張小段527-3地號）土地係由
    系爭110地號（重測前為大坪林段七張小段527-1地號）土地
    分割而出，原屬新店都市計畫「工業區」範圍，現為「住宅
    區」，地勢一片平坦，與系爭土地屬「風景區」之山坡地有
    天壤之別，迄至87年均未遭被上訴人核課地價稅，系爭土地
    條件遠較該地為差，竟課徵地價稅，甚為怪異，被上訴人迄
    未回答「林」地目課徵地價稅之條件為何，原判決亦未著墨
    ，足見原審忽略對上訴人有利或不利部分應一體注意之原則
    ，影響上訴人權益至鉅。末查區域計畫相關法規、都市計畫
    法相關法規、建築法、臺灣省建築管理規則、建築技術規則
    建築設計施工編均無「避難空地」之定義，原判決不察，逕
    採被上訴人之說法，自創專有名詞並擴大定義為「…是避難
    空地屬建築基地所應留設法定空地之一種…」，影響上訴人
    權益至鉅。復按建築基地法定空地分割辦法第2條規定：如
    屬建築基地之一部者，則地政機關應於空地地籍套繪圖加以
    標註，以免將來重複使用。經上訴人向臺北縣新店地政事務
    所查詢結果，系爭土地並非空地地籍套繪圖上之建築基地或
    法定空地之範圍，是系爭土地非法定空地，則原判決依土地
    稅減免規則第9條但書不得免徵地價稅之規定，已失所附麗
    云云，提起上訴。惟核其上訴狀所載內容，或係重述其在原
    審業經主張而為原判決摒棄不採之陳詞，或係就原審取捨證
    據、認定事實之職權行使事項，任加指摘違誤，或係執其個
    人主觀歧異之法律見解，就原審所為論斷或駁斥其主張之理
    由，泛言原判決理由不備及不適用法規或適用不當，而無所
    涉及之法律見解，具有如首揭說明之原則上之重要情事，上
    訴人提起上訴，不合首揭規定，不應許可，其上訴難謂合法
    ，應予駁回。
三、依行政訴訟法第249條第1項前段、第104條、民事訴訟法第
    95條、第78條，裁定如主文。
中    華    民    國    97    年    1     月    17    日
                    最高行政法院第四庭
                        審判長法官  鍾  耀  光
                              法官  黃  本  仁
                              法官  王  德  麟
                              法官  黃  清  光
                              法官  吳  慧  娟
以  上  正  本  證  明  與  原  本  無  異
中    華    民    國    97    年    1     月    17    日
                              書記官  張  雅  琴


司法院資訊處製作；財團法人民間司法改革基金會備份。
